【裁判字號】    97,簡抗,3
【裁判日期】    970430
【裁判案由】    返還土地
【裁判全文】
臺灣臺南地方法院民事裁定               97年度簡抗字第3號
抗  告  人  甲○○
相  對  人  乙○○
以上抗告人與相對人乙○○間請求返還土地事件，對於本院柳營
簡易庭民國96年12月24日所為裁定（96年度營簡字第328號），
提起抗告，本院裁定如下：
    主  文
抗告駁回。
抗告費用由抗告人負擔。
    理  由
一、按訴狀送達後，原告不得將原訴變更或追加他訴，但請求之
    基礎事實同一者，或不甚礙被告之防禦及訴訟之終結者，不
    在此限，民事訴訟法第255條第1項第2、7款分別定有明文。
    次按請求之基礎事實同一，係指變更或追加之訴與原訴之主
    要爭點有其共同性，各請求所主張之利益在社會生活上可認
    為係屬同一或關連之紛爭，而就原請求之訴訟及證據資料，
    於繼續審理時，在相當程度範圍內具有同一性或一體性，得
    期待於後請求之審理予以利用，俾先後兩請求得在同一程序
    中一併解決，避免重複審理者，自屬之（最高法院90年度台
    抗字第2號、90年度台抗字第287號、91年度台抗字第552號
    及91年度台簡抗字第33號裁定意旨參照）。次按判決如有誤
    寫、誤算或其他類此之顯然錯誤者，法院得隨時或依聲請以
    裁定更正之，民事訴訟法第232條第一項定有明文。又第二
    審法院認上訴為無理由者，應為駁回之判決，此於抗告程序
    亦有準用；再對於簡易程序第一審裁判之抗告程序，準用第
    四編抗告程序之規定，此分別參照民事訴訟法449條第1項、
    第481條、第492條第2項及第436條之1第3項自明。
二、抗告意旨略以：
（一）抗告人與吳陳麗華於民國96年1月因拆遷墓園而訴訟事，
      其代理人乙○○因所有權於96年5月9日變更請求變更原告
      事為被告於96年11月13日所不同意，而代理人乙○○主張
      變更訴訟狀之理由引民事訴訟法第255條但書第2款「請求
      之基礎事實同一者」亦非變更原告法條，依民事訴訟法第
      254條當事人恆定原則及最高法院84年台上字第2580號判
      例，被告既已表示不同意即不得變更原告，而審判長於96
      年11月27日也以原告為吳陳麗華而作出判決，亦即未接受
      變更原告事。
（二）依民事訴訟法第254條第1、2、3項規定變更訴訟中之當事
      人非兩造（被告）同意者法院得在判決前因聲請而作裁定
      並得為抗告，今本案在判決之後於96年12月24日作出民事
      裁定，顯亦未符民事訴訟法第254條規定，不得變更原告
      。
（三）據以上理由抗告人認為96年12月24日之民事裁定不符法應
      予撤銷，另原告吳陳麗華已喪失所有權，原審仍於96年11
      月27日仍作出原告吳陳麗華勝訴之判決，亦有未當，一併
      陳明。
三、查本件於96年6月12日起訴者原為第三人吳陳麗華，嗣相對
    人於起訴狀繕本送達後，又於96年9月18日以本件涉訟之土
    地所有權人早於起訴前即96年5月9日變更為相對人乙○○名
    義，請求變更原告為相對人乙○○（參原審卷第54頁），經
    查：本件相對人雖請求變更為原告，然前開變更之訴與原訴
    之原因事實及主要爭點，均需就抗告人有無合法權源使用系
    爭土地乙情加以審酌，具有其共同性，且原請求之訴訟及證
    據資料，亦可期待於變更後請求之審理予以利用，故本院衡
    諸其基礎事實同一，亦不甚礙抗告人之防禦及訴訟之終結，
    認其變更原告之性質，屬上開民事訴訟法第255條第1項第2
    、7 款之情形，是依上開規定，應予准許，是以原審據此准
    許相對人變更原告名義之請求，即無不合。雖原判決仍以第
    三人吳陳麗華名義為原告，惟由判決理由載明系爭台南縣佳
    里鎮○○段1464號土地係原告所有，即知其所稱原告應係系
    爭土地之所有權人即相對人，原審因此以原判決係誤寫為由
    ，裁定更正原告姓名為相對人，經核並無違誤。抗告意旨指
    摘原裁定不當，求予廢棄，為無理由，應予駁回。
六、據上論結，本件抗告為無理由，依民事訴訟法第436條之1第
    3項、第495條之1第1項、第449條第1項、第95條、第78條、
    第87條第1項，裁定如主文。
中    華    民    國    97    年    4     月    30    日
                  民事第一庭    審判長法  官  翁金緞
                                      法  官  高榮宏
                                      法  官  李杭倫
以上正本係照原本作成
不得抗告。
中    華    民    國    97    年    4     月    30    日
                                      書記官  蔡曉


司法院資訊處製作；財團法人民間司法改革基金會備份。
